【裁判字號】    92,上訴,1451
【裁判日期】    920909
【裁判案由】    誣告
【裁判全文】
臺灣高等法院高雄分院刑事判決                  九十二年度上訴字第一四五一號
    上  訴  人
    即  被  告  乙○○
右上訴人因誣告案件，不服臺灣高雄地方法院九十二年度訴字第一二八一號中華民國
九十二年六月三十日第一審判決（起訴案號：臺灣高雄地方法院檢察署九十二年度偵
字第二０二三號），提起上訴，本院判決如左：
      主  文
原判決撤銷。
乙○○意圖他人受刑事處分，向該管公務員誣告，處有期徒刑參月。
      事  實
一、乙○○因經常至林素足經營之吉利理髮店（設高雄市鼓山區○○○路八十號）理
    髮，而對林素足愛慕及追求，但遭林素足拒絕，遂懷恨在心。民國九十一年八月
    四日某時許，乙○○復至該理髮店，乙○○、林素足因故發生爭吵，乙○○即出
    手毆打林素足臉頰一巴掌（未成傷），林素足乃放聲哭泣。適高雄市政府警察局
    鼓山分局（下稱鼓山分局）司機甲○○行經該理髮店外，聞聲而入內詢問，並建
    議其二人至鼓山分局處理糾紛。詎乙○○心生不滿，當場向林素足恫稱：要給你
    好看，並叫兄弟讓你關門等語（恐嚇部分另經臺灣高雄地方法院檢察署檢察官偵
    辦）。另基於意圖使甲○○及林素足受刑事處分之犯意，自九十一年八月七日起
    ，至同年月十日止，接續於附表所列時間，以其所有之000000000號
    行動電話及0000000號住處電話，分別撥打一一報案台、七—二一二
    八號高雄市政府警察局勤務中心及七—0000000轉分機三一三三
    號臺灣高雄地方法院檢察署法警室（詳均如附表所示），向上開單位公務員匿名
    謊稱林素足經營之上開理髮店從事色情交易及甲○○非法包庇瀆職，而誣告甲○
    ○及林素足。嗣經高雄市政府警察局鼓山分局屢經報案後派員取締，及高雄市政
    府警察局維新小組於九十一年八月十六日派員臨檢，均未發現不法犯罪情事，始
    循線查獲上情。
二、案經高雄市政府警察局刑警大隊報告臺灣高雄地方法院檢察署檢察官偵查起訴。
      理  由
一、右揭事實，迭據上訴人即被告乙○○（下稱被告）於原審及本院調查、審理中供
    述在卷（見原審卷第四八頁、本院卷訊問筆錄及言詞辯論筆錄），核與證人林素
    足、甲○○分別於警訊、偵查及原審審理中證述情節大致相符（見警卷第三頁反
    面、第五頁反面～第六頁、偵查卷第十九頁反面、第二一頁反面、（見原審卷第
    二四、三六～三七頁），且經證人即員警察局保安大隊特勤中隊王拾穗於原審證
    述其等接獲台灣高雄地方法院檢察署交辦案件後，有至吉利理髮店察查，發現該
    店係單純理髮店等語明確（見原審卷第三五頁），復有被告所有000000
    000號行動電話通聯資料、臺灣高雄地方法院檢察署公務電話登記及處理表一
    紙、高雄市政府警察局九十一年八月二十九日高市警督字第九一五二四五
    號函及照片、高雄市政府警察局鼓山分局受理各類案件紀錄表影本六紙、檢查
    紀錄影本一紙、鼓山分局勤指中心移辦單影本一紙、查證報告表影本一紙、營業
    場所臨檢紀錄表影本一紙、高雄市警察局勤務中心受處理案件系統單影本一紙在
    卷可憑（見警卷第十九、二十～二一、三七、四０～五五頁）。從而，被告之自
    白堪認與事實相符。是被告之誣告犯行，事證已臻明確，洵堪認定。
二、核被告所為，係犯刑法第一百六十九條第一項之誣告罪。又誣告行為雖於侵害國
    家審判權之法益外，同時具有個人名譽妨害之本質，惟其側重者，仍在於國家審
    判權之法益，因而，以一狀誣告數人，或分向數機關為同一虛構事實之誣告，或
    接續向數機關誣告同一人者，均仍構成一罪之犯行（最高法院十八年上字第三三
    號、四十五年台上字第八六九號、四十九年台上字第八八三號判例意旨可資參照
    ），是被告雖分次向不同機關誣告林素足、甲○○，仍應視為一個誣告行為之數
    個舉動之接續進行，而論以一罪，公訴人認被告上開犯行係連續犯關係，尚有未
    洽，併予敘明。再被告誣告林素足、甲○○之案件固經台灣高雄地方法院檢察官
    於九十一年九月十九日以未發現不法事證而逕予簽結，有簽呈在卷可按（見警卷
    第五六頁），然此與裁判確定不同，是被告於九十二年六月二十四日在原審審理
    中自白誣告，仍應有刑法第一百七十二條減輕規定之適用（參見最高法院三十一
    年上字第二二一一號判例、最高法院六十六年度第五次刑會議決議），故被告應
    依法減輕其刑。
三、原審以被告罪證明確，予以論罪科刑，固非無見，惟查：(一)被告於九十一年八月
    九日十三時十五分許，係以0000000號住處電話向臺灣高雄地方法院檢察
    署法警室誣告，有臺灣高雄地方法院檢察署公務電話登記及處理表足憑，原審判
    決認被告以不詳電話誣告，尚與事實不符。(二)被告於九十二年六月二十四日在原
    審審理中自白誣告，仍應有刑法第一百七十二條減輕規定之適用，原審判決認無
    此適用，尚有可議。被告上訴意旨指摘原審判決量刑過重，雖無理由，但原判決
    既有上述可議之處，自應由本院撤銷改判。爰審酌被告因追求林素足不成，竟意
    圖使林素足、甲○○受刑事處分而為誣告，非但耗費國家司法資源，亦使林素足
    、甲○○受有名譽上、精神上損害，惟念其前尚無不良素行，有台灣高等法院被
    告全國前案紀錄表在卷足憑，且行為後已坦承犯行等一切情狀，量處如主文所示
    之刑。
據上論結，應依刑事訴訟法第三百六十九條第一項前段、第三百六十四條、第二百九
十九條第一項前段、刑法第一百六十九條第一項、第一百七十二條，判決如主文。
本案經檢察官陳國全到庭執行職務。
中      華      民      國    九十二    年      九      月      九      日
                        台灣高等法院高雄分院刑事第一庭
                                  審判長法官  曾永宗
                                        法官  邱永貴
                                        法官  郭玫利
右正本證明與原本無異。
如不服本判決應於收受本判決後十日內向本院提出上訴書狀，其未述上訴理由者，
並得於提起上訴後十日內向本院補提理由書狀（均須按他造當事人之人數附繕本)「
切勿逕送上級法院」。
                                      書記官  鄭靜芳
中    華    民    國      九十二      年      九      月     十二   日
┌───────────────────────────────────┐
│附表：                                                                │
├───┬────────┬─────────┬────────────┤
│編  號│犯  罪  時  間  │發 話 電 話 號 碼 │受 話 單 位 及 電 話    │
├───┼────────┼─────────┼────────────┤
│  一  │九十一年八月七日│00000000│報案台                  │
│      │十六時十九分許  │六號              │一一                  │
├───┼────────┼─────────┼────────────┤
│  二  │九十一年八月七日│同右              │高雄市政府警察局勤務中心│
│      │十六時四十九分許│                  │七—二一二八    │
├───┼────────┼─────────┼────────────┤
│  三  │九十一年八月七日│同右              │同右                    │
│      │十六時五十四分許│                  │                        │
├───┼────────┼─────────┼────────────┤
│  四  │九十一年八月九日│0000000號  │高雄地方法院檢察署法警室│
│      │十三時十五分許  │                  │七—0000000轉分│
│      │                │                  │機三一三三號            │
├───┼────────┼─────────┼────────────┤
│  五  │九十一年八月九日│00000000│報案台                  │
│      │十四時十三分許  │六號              │一一                  │
├───┼────────┼─────────┼────────────┤
│  六  │九十一年八月十日│同右              │同右（通話二次，一次五秒│
│      │十一時四分許    │                  │，一次四十秒）          │
└───┴────────┴─────────┴────────────┘
附錄本判決論罪科刑法條
刑法第一百六十九條第一項：
意圖他人受刑事或懲戒處分，向該管公務員誣告者，處七年以下有期徒刑。


司法院資訊處製作；財團法人民間司法改革基金會備份。
